【裁判字號】    88,易緝,26
【裁判日期】    890713
【裁判案由】    詐欺等
【裁判全文】
臺灣桃園地方法院刑事判決                          八十八年度易緝字第二六號
    公  訴  人  臺灣桃園地方法院檢察署檢察官
    被      告  甲○○
右列被告因詐欺等案件，經檢察官提起公訴（八十六年度偵字第六五九○號、第七七
七五號），本院判決如左：
        主  文
甲○○意圖為自己不法之所有，以詐術使人將本人之物交付，累犯，處有期徒刑陸月
。
        事  實
一、甲○○前於民國七十九年間因恐嚇案件，經臺灣高等法院判處有期徒刑一年六月
    ，於八十一年五月六日執行完畢；復於八十二年間因妨害兵役及違反麻醉藥品管
    理條例等案件，經本院分別判處有期徒刑七月、五月，於八十四年八月二十八日
    接續執行完畢，詎猶不知悔改，明知票據號碼ＡＨ0000000號、發票日八
    十五年五月三十日、付款人中國信託商業銀行、票面金額新台幣（下同）四萬三
    千元之支票為來路不明之贓物，竟於八十五年二月二十日至八十五年四月二十九
    日間之某日，在臺灣地區，自不詳姓名年籍之人予以收受，旋於八十五年四月二
    十九日在雲林縣北港鎮媽祖廟前，明知該支票係屬「芭樂票」無法兌現，且自己
    亦無付款之意思，竟意圖為自己不法之所有，持該支票向友人乙○○佯以調借現
    款，並言明二日內以現金換回，要求乙○○不要提示，致乙○○不疑有詐，陷於
    錯誤而如數交付現金，甲○○得手後即連夜北上桃園，對於乙○○日後多次之催
    索，置之不理，乙○○無奈為求周轉，遂持該支票轉而向其堂兄蔡水欉調現，嗣
    蔡水欉屆期提示不獲付款，始知該支票早已經發票人仙座樂餐廳有限公司以失竊
    為由而掛失止付，乙○○至此始知受騙。
二、案經乙○○告訴臺灣雲林地方法院檢察署暨檢察官自動檢舉經臺灣高等法院檢察
    署核轉臺灣桃園地方法院檢察署檢察官偵查起訴，
    理    由
一、訊據被告甲○○對於八十五年四月二十九日，在雲林縣北港鎮媽袓廟前，持票據
    號碼ＡＨ0000000號、發票日八十五年五月三十日、付款人中國信託商業
    銀行、票面金額四萬三千元之支票（下稱系爭支票）一張向被害人乙○○借款四
    萬三千元之事實，固不否認，惟矢口否認有何收受贓物及詐欺犯行，辯稱系爭支
    票係八十五年四月間，在桃園縣中壢市，案外人賴有良向伊購買直銷產品所交付
    ，伊不知該支票係屬贓物，又因伊只向乙○○借款二、三日，因此伊於借款時向
    乙○○要求不要提示該支票，伊嗣後係因未能籌得足額之款項始未償還，伊並無
    收受贓物及詐欺犯行云云。
二、經查：
    (一)系爭支票係八十四年二月二十日在台北市○○街六十三號仙樂大樓二樓金庫內
    ，連同其餘九十八張支票（票號自一四一九０二號至一四二０００號）一起失竊
    ，八十五年五月一日經票據所有人仙座樂餐廳有限公司石碧珠以失竊為由辦理掛
    失止付等事實，有票據遺失申報書、本院調取臺灣臺北地方法院八十六年度訴字
    第四０一號刑事判決書一份在卷可稽，並經證人石碧珠於偵查中到場證述屬實，
    被告雖辯稱系爭支票係八十五年四月間賴有良（已於八十六年三月間死亡）所交
    付云云，然被告就其如何取得系爭支票，偵查中始則辯稱係中壢的許姓友人交付
    （見臺灣雲林地方法院檢察署八十五年度偵字第三五一八號第二十四頁），繼又
    改稱係賴有良因向伊購買直銷產品，在中壢市麗晶三溫暖交付給伊（見臺灣桃園
    地方法院八十六年偵字第六五九０號卷第十二頁反面），嗣於本院審理時，復又
    改稱係賴金木交付給伊（見本院八十八年八月四日審理筆錄），旋又改稱係在賴
    有良家裏與賴有良換票（見本院八十九年六月二十六日審理筆錄）；按支票為支
    付證券，其效力幾等同於現金，執票人收受票據，無不審慎為之，對於票據究係
    由何人因何原因所交付，事關日後票據追索權之行使，當知之甚稔，記憶深刻，
    豈會忘記，然被告卻對於系爭支票究係何時、何地，由何人、何原因所收受，其
    前後之供述竟有如此之差異矛盾，顯見被告所辯係由已故賴有良因買受直銷產品
    所收受云云，並非事實。又被告持系爭支票向乙○○借款時，曾言明二日內以現
    金換回，要求乙○○不要提示支票等語，為被告自承不諱，並經證人乙○○證述
    在卷，系爭支票如確為被告因銷售直銷產品向賴有良所收受，則該支票既係被告
    合法取得，被告於收受之時，必然深信該支票確能兌現，豈會於交付乙○○之時
    即要求蔡某不要提示，參以被告於新莊市中港分局警訊時，曾向乙○○自承系爭
    支票係伊向賣芭樂票之人取得等情，亦據當時在場聞見之乙○○指訴在卷，綜此
    ，足徵被告係於八十五年二月二十日票據失竊日至八十五年四月二十九日間之某
    日，在臺灣地區，自不詳姓名年籍之人取得系爭支票之時，即知系爭支票係屬來
    源不明之贓物，要屬無疑。
    (二)被告明知系爭支票係屬來源不明之贓物，且其自身亦無付款之意願，竟持以向
    乙○○借款，得手後，對於乙○○多方之催索，均置之不理等情，已據乙○○指
    訴歷歷，被告雖辯稱渠係因未能籌足現款始不敢回復乙○○之來電云云，然查，
    本件借款日期係八十五年四月二十九日，而借款金額四萬三千元，衡情亦非屬至
    鉅，然被告不僅於借款後未依期償還，甚而乙○○八十五年九月十四日向臺灣雲
    林地方法院檢察署提出告訴後，及迄本件八十九年審理期間猶未返還乙○○，足
    徵被告係意圖不法所有，以詐術使乙○○陷於錯誤，而如數交付現金，所辯無詐
    欺云云，亦無可參，本件事證明確，被告犯行堪以認定，應予依法論科。
三、核被告所為，係犯刑法第三百四十九條第一項之收受贓物罪、同法第三百三十九
    條第一項之詐欺取財罪。所犯二罪間有方法、結果之牽連關係，應從一重之詐欺
    取財罪論處。查被告前曾於七十九年間因恐嚇案件，經臺灣高等法院判處有期徒
    刑一年六月，於八十一年五月六日執行完畢；復於八十二年間因妨害兵役及違反
    麻醉藥品管理條例案件，經本院分別判處有期徒刑七月、五月確定，於八十四年
    八月二十八日接續執行完畢，有臺灣高等法院檢察署刑案紀錄簡覆表附卷可稽，
    其於五年內再犯本件有期徒刑以上之罪，為累犯，應依刑法第四十七條規定，加
    重其刑。爰審酌被告犯罪之動機、目的、手段，犯罪時所受之刺激及其品性、生
    活狀況、智識程度、犯罪所生之損害，及犯罪後態度等一切情狀，量處如主文所
    示之刑。
據上論斷，應依刑事訴訟法第二百九十九條第一項前段，刑法第三百四十九條第一項
、第三百三十九條第一項、第五十五條、第四十七條，罰金罰鍰提高標準條例第一條
前段，判決如主文。
本案經檢察官張尹敏到庭執行職務。
中        華        民        國    八十九    年    七    月    十三    日
                                臺灣桃園地方法院刑事第一庭
                                    法  官  黃  斯  偉
右正本證明與原本無異。
如不服本判決，應於判決送達後十日內向本院提出上訴狀( 應附繕本 )，上訴於
臺灣高等法院。
                                    書記官  薛  淑  玲
中        華        民        國   八十九     年    七    月    十七    日
附論罪科刑依據之法條：
刑法第三百四十九條
收受贓物者，處三年以下有期徒刑、拘役或五百元以下罰金。
搬運、寄藏、故買贓物或為牙保者，處五年以下有期徒刑、拘役或科或併科一千元以
下罰金。
因贓物變得之財物，以贓物論。
刑法第三百三十九條：
意圖為自己或第三人不法之所有，以詐術使人將本人或第三人之物交付者，處五年以
下有期徒刑、拘役或科或併科一千元（已提高十倍為一萬元）以下罰金。
以前項方法得財產上不法之利益或使第三人得之者，亦同。
前二項之未遂犯罰之。


司法院資訊處製作；財團法人民間司法改革基金會備份。
